臺灣臺中地方法院民事裁定　九十二年度建字第三一號
　　原　　　告　洪清安即洪清安建築師事務所
　　被　　　告　國立中興大學
　　法定代理人　甲　○
　　訴訟代理人　張豐守　律師
　　複　代理人　張右人　律師
右當事人間給付費用等事件，本院於民國九十三年六月九日言詞辯論終結，裁定如左
：
    主      文
原告之訴駁回。
訴訟費用由原告負擔。
    理      由
一、本件原告起訴主張，被告為被告大學「社會科學暨管理學院大樓新建工程委託設
    計監造」採購招標案（下稱系爭工程）之機關，因違反政府採購法規定，經行政
　　院公共工程委員會於民國（下同）九十年九月十九日，以訴字第九０一六四號採
    購申訴審議判斷書撤銷原異議處理結果，被告不服行政院公共工程委員會審議判
　　斷提起行政訴訟，復經台北高等行政法院以九十年度訴字第六五００號裁定駁回
    。是依政府採購法第八十五條第三項規定，招標機關即被告應償付原告準備投標
    、異議及申訴所支出之必要費用。查原告因準備系爭採購案，所支出之必要費用
    計有１、投標費用：事務所規劃設計繪圖費：新台幣（下同）五十一萬零六百
    二十一元。事務所委外繪製透視圖、印刷費：九萬八千二百九十四元。事務
    所委外結構、水電、空調顧問及製圖費用：二十七萬元。簡報說明出席費用：
    八萬四千二百五十元。２、異議及申訴所支出費用：文件整理、打字投郵：五
    萬七千一百五十元。申訴出差費：五萬元。採購申訴案繳納審議費：三萬元
    。合計一百十萬零三百十五元，爰依上開政府採購法第八十五條第三項之規定，
    求為判決被告機關如數給付上開金額，及自起訴狀繕本送達翌日起至清償日止，
    按年息百分之五計算之利息。
二、按政府採購法施行細則第一百零六條原規定：「廠商依本法第八十五條第三項規
    定向招標機關請求償付其準備投標、異議及申訴所支出之必要費用。其有爭議者
    ，得循民事程序解決。」，業於九十一年十一月二十七日經刪除。觀之本件訴訟
    繫屬之時間為九十二年六月十三日，此觀之原告起訴狀上本院之收發章即知，是
    以本件原告起訴時，上開政府採購法施行細則第一百零六條已為刪除甚明。換言
    之，原告已無從依原政府採購法施行細則第一百零六條為據，依民事訴訟程序向
    法院而為主張。是首究程序而言，茲應先予審究者，厥為縱無上開政府採購法施
    行細則第一百零六條之規定，民事法院是否仍有審判權。原告是否應依其他程序
    向被告機關主張上開給付？
三、按以，基於私法自治原則，私人間關係之創設、變更或消滅及其可能帶來的有利
    及不利效果，皆完全尊重當事人的自由意願，國家原則上不予干預。基於此契約
    自由原則之內容包括有締約自由、相對人選擇自由、方式自由（包括契約不要式
    自由、約定方式自由）、內容自由（包括類型自由、以契約排除任意規定之適用
    ）、變更自由、結束自由等。換言之，單純之私經濟行為除為保護典型經濟上之
    弱者（如勞工及消費者）外，契約當事人即擁有相對人選擇之自由。本件被告機
    關須依政府採購法之相關規定辦理招標事宜，於經合法、適當之程序後，始能決
    定相對人。是本件被告機關，自無選擇契約相對人之自由已明。參諸，政府採購
    法第一條「為建立政府採購制度，依公平、公開之採購程序，提升採購效率與功
    能，確保採購品質，爰制定本法。」之規定（並參酌同法第三條規適用範圍之規
    定，包括公立學校），應認為招標機關於適用政府採購法之規定以決定契約相對
    人時之招標程序，要屬公法行為，而非私法行為。而僅係於決定得標人之後之契
    約法律關係，始為私法關係（並參照「雙階說」理論之說明，廖義男著國家賠償
    法）。參以，上開政府採購法第八十五條第三項係就同條第一項之違反而為損害
    賠償之規定（法定債之關係），而政府採購法第八十五條第一項係就招標機關採
    購（即招標）過程違反法令而為之規定。故而，依上說明該有關政府採購法第八
    十五條第三項損害賠償之規定，即非私法上之損害賠償請求權，自非民事法院所
    得審理。本此而論，上開政府採購法施行細則第一百零六條既已於本件起訴前，
    即已刪除，則參與招標之廠商（於本件即為原告）即無向民事庭提起訴訟之依據
    。
四、次按，訴訟事件不屬普通法院之權限者，法院應以裁定駁回之，民事訴訟法第二
    百四十九條第一項第一款，定有明文。本件原告依政府採購法第八十五條第三項
    得請求賠償之請求權，既係公法上之請求權，則本院自無審判權，依上規定自應
    予以駁回。
五、據上論結，本件原告之訴為無理由，依民事訴訟法第九十五條、第七十八條，裁
    定如主文。
中 　 　華　　　民　　　國　　九十三　　年　　　七　　　月　　二十六  　日
                                  臺灣臺中地方法院民事第四庭
~B法　　　官　陳添喜
右為正本係照原本作成。
如對本裁定抗告，須於判決送達後十日內向本院提出抗告狀。
中 　 　華　　　民　　　國　　九十三　　年　　　七　　　月　　二十六  　日
~B法院書記官
